臺灣嘉義地方法院民事判決　　　　　　　 96年度訴字第689號
原　　　告　乙○○
被　　　告　甲○○
上列當事人間請求遷讓房屋事件，經本院於民國96年12月6日言
詞辯論終結，判決如下：
    主  文
被告應自門牌號碼為嘉義縣新港鄉三間村港尾71之20號之房屋遷
出，將房屋返還原告。
本判決之履行期間為貳個月。
訴訟費用由被告負擔。
    事實及理由
一、原告起訴主張：
（一）坐落嘉義縣新港鄉○○○段83之96地號，門牌號碼為嘉義
      縣新港鄉三間村港尾71之20號之房屋（下稱系爭房屋）係
      原告所有，原告與被告本為夫妻關係，嗣兩造於民國95
      年9月14日兩願離婚，並協議離婚後由原告每月給付30,00
      0元與被告，年限5年，被告則晚上幫忙照顧兩人之子女，
      原告則同意被告繼續住在系爭房屋，原告不得違反每月給
      付被告30,000元薪水約定，而被告不得違反照顧小孩之約
      定。不料被告僅照顧小孩不到2個月時間即不願意再照顧
      ，原告乃將小孩接走自己照顧，因被告違反兩造離婚協議
      書之約定，則無權利再居住在原告所有房屋內，屢經原告
      要求搬離，被告不但不遷讓系爭房屋，更多次與原告爭吵
      ，並對原告聲請保護令，原告礙於保護令不得接近被告而
      無法取回系爭房屋。
（二）爰本於所有權之法律關係提起本件訴訟，並聲明：被告應
      將坐落嘉義縣新港鄉○○○段83之96地號，門牌號碼為嘉
      義縣新港鄉三間村港尾71之20號之房屋遷讓返還原告。
（三）提出土地及房屋所有權狀、土地謄本、建物謄本、本院95
      年度家護字第466號保護令裁定、兩願離婚書、96年房屋
      稅繳款書、和解書、順益汽車客戶、交車確認表、玉山銀
      行存摺及匯款回條、玉山銀行交易明細查詢單、臺南區中
      小企業銀行存摺及放款利息收據為證。
二、被告則以：對於系爭房屋登記在原告名下，目前尚居住於系
    爭房屋內之事實不爭執，但不同意將系爭房屋遷讓返還原告
    ，因被告原在原告開設之工廠工作，原告自81年結婚以來即
    未曾給付被告薪水，系爭房屋是在83年間與原告共同購買，
    原告應給付50萬元才願意遷出。當初兩造離婚時係協議小孩
    由我照顧，原告則每月給付生活費，並承諾只要我照顧小孩
    就不會趕我離開系爭房屋，然因原告對於照顧小孩的規矩太
    多，雙方多次為此而爭吵，於95年11月12日，原告趁我外出
    上班時自行將小孩帶走，並非被告不依約照顧小孩等語置辯
    。並答辯聲明：原告之訴駁回。
三、本院判斷：
（一）系爭房屋係原告所有，此有土地及建物登記謄本二份在卷
      可參，而被告目前仍占有使用系爭房屋，並為被告所不爭
      執，堪信為真實。
（二）按所有人對於無權占有或侵奪其所有物者，得請求返還之
      ，對於妨害其所有權者，得請求除去之，民法第767條第1
      項定有明文。再者，以無權占有為原因，請求返還所有物
      之訴，被告對原告就其物有所有權存在之事實無爭執，而
      僅以非無權占有為抗辯者，原告於被告無權占有之事實，
      無舉證責任，被告應就其取得占有，係有正當權源之事實
      證明之，如不能證明，則應認原告之請求為有理由（最高
      法院72年度臺上字第1552號判決參照）。
（三）原告主張，兩造離婚時，原告承諾只要被告幫忙帶小孩，
      系爭房屋就讓被告繼續住，但不到二個月，被告就不帶小
      孩，原告將小孩帶走自己照顧等語，被告則辯稱原告曾承
      諾除非被告自己要走，否則原告不會趕被告搬走云云，為
      原告所否認。然查被告亦自承：「（兩願離婚時兩造是否
      有針對財產達成協議？）沒有。」、「（當初沒有協議為
      何願意離婚？）因為原告當初說他要給我生活費，而且小
　    孩由我照顧，只要我照顧小孩，他就不會趕我離開這個房
      子。」、「（所說的生活費是離婚協議書上所載每月三萬
      元？）是，所以我才同意離婚。」、「（當初離婚的時候
　    既然已經約定要由你幫忙照顧小孩，為何原告會把小孩帶
      走？）我們曾經為了照顧小孩的事情爭吵，因為原告規定
　　　小孩吃飯洗澡睡覺的時間，所以他把小孩帶走。」、「（
  　  原告在帶走小孩子後是否有請你搬離？）原告有講過一、
      二次，他曾經把門反鎖四、五次不讓我進去，我有去報警
      ，警察來的時候原告就說請我搬出去，但是事後原告都說
      你自己想搬出去再搬出去我不會那麼無情。」、「（反鎖
      四、五次的時間？）96年2、3月到96年7月12日間就有四
      、五次。」、「（原告反鎖四、五次的經過？）原告在小
　    孩帶走之後就這樣做，我都到月眉派出所去報警，警察來
      的時候原告也有到，原告是希望我不要進去住。」（本院
      96年12月6日言詞辯論筆錄）。足證，兩造離婚後，被告
      幫忙帶小孩約二個月，被告住在原告系爭房屋，嗣後被告
      不繼續帶小孩後，原告即要求被告搬離住處，並曾反鎖房
      門四、五次。則兩造離婚時，原告同意被告繼續使用系爭
      房屋之期限，應係被告有照顧兩造之子女，否則被告即應
      搬離系爭房屋無誤。是被告辯稱原告說除非被告自己要走
      ，否則原告不會趕被告搬走云云，委無足取。
（四）被告雖主張系爭房屋為兩造共同出資所購買，為原告所否
      認，設若系爭房屋為兩造共同出資購買，何以兩造在離婚
      時就系爭房屋未協議? 顯然有違常情。又原告提出購買房
      屋之繳款紀錄，被告自承：「玉山銀行部分沒有意見，台
      南區中小企銀有一部分是我去匯的，原告開工廠，我在他
      的工廠工作，他沒有給我薪水，我們從81年5月30日結婚
      婚就沒有薪水，房子是83年間購買的。原告只給我幾千元
      買菜煮飯的錢。」（本院96年12月6日言詞辯論筆錄），
      被告雖主張有一部分係伊匯款云云，然其無薪資所得，生
      活費用係原告每月給幾千元之買菜煮飯的錢，如何支付購
      買房屋之貸款?所辯尚難採信。
（五）綜上，系爭房屋既屬原告所有，則依前揭最高法院判決意
      旨，被告自應就其占有係有正當權源一情負舉證責任，經
      查，被告均未能舉證證明就系爭房屋有何合法之占有權源
      ，則被告即屬無權占有，從而原告本於所有權作用，請求
      被告自系爭房屋遷出並將房屋交還原告，洵屬有據，應予
      准許。
四、按判決所命之給付，其性質非長期間不能履行，或斟酌被告
    之境況，兼顧原告之利益，法院得於判決內定相當之履行期
    間或命分期給付，民事訴訟法第396條第1項定有明文。本件
    系爭建物，係供被告所居住，有戶籍謄本在卷可憑，本院復
    斟酌被告居住該屋已久，無法立即搬遷，應給予搬遷適應期
    間等情，爰酌定本判決之履行期間為2個月。
五、兩造其餘攻擊防禦方法及舉證，因本件事證已臻明確，且與
    判決基礎不生影響，爰不另一一論述。
六、據上論結，本件原告之訴為有理由，依民事訴訟法第78條，
    判決如主文。
中　　華　　民　　國　　96　　年　　12　　月　　20　　日
                  民事第一庭法　官　柯月美
以上正本係照原本作成。
如對本判決上訴須於判決送達後20日內向本院提出上訴狀。
中　　華　　民　　國　　96　　年　　12　　月　　20　　日
                            書記官　林美足
